【裁判字號】    97,審易,670
【裁判日期】    971231
【裁判案由】    詐欺
【裁判全文】
臺灣士林地方法院刑事判決             97年度審易字第670號
公  訴  人  臺灣士林地方法院檢察署檢察官
被      告  乙○○
上列被告因詐欺案件，經檢察官提起公訴（九十七年度偵緝字第
一二四六、一二五一、一二五二號），被告為有罪之陳述，本院
合議庭裁定改行簡式審判程序，並判決如下：
    主  文
乙○○幫助犯詐欺取財罪，處有期徒刑肆月，如易科罰金以新臺
幣壹仟元折算壹日。
    事  實
一、乙○○明知將自己銀行帳戶提供他人使用而成為人頭帳戶，
    依一般社會生活之通常經驗，本可預見將成為不法集團收取
    他人受騙款項之用，而幫助他人從事詐欺犯罪，竟仍不違背
    其本意，基於幫助詐欺之犯意，於民國九十七年一月二十一
    日，在臺北市士林區○○○路○段六八九號臺灣土地銀行（
    下稱土地銀行）士林分行內，將其申請開立第000000000000
    號存款帳戶之存摺、提款卡及密碼，以新臺幣（下同）六千
    元之代價，販賣予友人古恆華再轉交予所屬詐騙集團使用。
    嗣該詐騙集團不詳成員即意圖為自己不法之所有，佯以明水
    漾國際溫泉渡假村人員，分別於(一)九十七年三月四日，致電
    丙○○，佯稱抽中浴缸用品設備，須先支付稅金，致丙○○
    陷於錯誤，於九十七年三月六日，在屏東縣琉球鄉○○路一
    ０五號琉球郵局，依指示匯款六萬七千零三十元至乙○○上
    開帳戶內；(二)九十七年三月七日，致電甲○○，佯稱抽中獎
    項，須先支付稅金，致甲○○陷於錯誤，先於九十七年三月
    七日，在高雄縣林園鄉○○○路二００號合作金庫商業銀行
    林園分行，依指示匯款六萬三千三百三十元，再於九十七年
    三月十日，至高雄縣林園北路四五九號第一商業銀行（下稱
    第一銀行）林園分行，依指示匯款五萬元至乙○○上開帳戶
    內；(三)九十七年三月十日，致電丁○○及戊○○，佯稱渠等
    抽獎獲得三獎價值九十萬元之德國進口家庭SPA 套組，須先
    支付公證費，致丁○○及戊○○陷於錯誤，於九十七年三月
    十日分別在高雄市左營區○○○路三三八號土地銀行左營分
    行及新竹市○○路一五八號中國信託商業銀行新竹分行，依
    指示分別無摺存入二萬五千元及匯款六萬四千零三十元至乙○○上開帳戶內，旋遭提領一空。嗣丙○○、甲○○、丁○○及戊○○等人發覺有異，方知受騙，並報警處理，始循線
    查悉上情。
二、案經臺北市政府警察局士林分局報請臺灣士林地方法院檢察
    署檢察官偵查起訴。
    理  由
一、前揭犯罪事實，業據被告乙○○於偵查中、本院準備程序及
    審理時供認不諱，核與被害人丙○○、甲○○、丁○○及戊○○於警詢時指述情節相符，復有郵政跨行匯款申請書、合
    作金庫銀行匯款申請書回條聯、第一銀行匯款申請書回條、
    土地銀行存摺類存款憑條、中國信託商業銀行匯款申請書、
    土地銀行士林分行開戶基本資料及交易明細表各一份在卷可
    資佐證，足徵被告自白與事實相符。本件事證明確，被告犯
    行堪以認定。
二、查金融存摺事關個人財產權益之保障，其專有性甚高，一般
    人均有妥為保管及防止他人任意使用之認識，且該等專有物
    品如落入不明人士手中，極易被利用為與財產有關之犯罪工
    具，此為吾人依一般生活認知所易於體察之常識。查被告已
    為成年之人，應可明確知悉存摺、提款卡及密碼等有關個人
    財產、身分之物品，倘淪落於不明人士手中，極易被利用為
    與財產有關之犯罪工具，而在能預見提供自己存摺、提款卡
    及密碼予不認識之人，可能遭人將之作為從事詐欺取財等犯
    罪行為工具之下，卻又將上開帳戶之存摺、提款卡及密碼，
    出售予詐騙集團成員使用，顯然對於該帳戶將作為不法使用
    有所認知，雖卷內事證並無積極證據證明被告知悉該收購帳
    戶之詐欺集團成員及所屬詐欺集團將如何犯罪，而無法推定
    被告與該詐欺集團成員有共同實施詐欺犯行之犯意聯絡，惟
    被告既對金融帳戶出售他人使用，可能遭持以從事詐欺財產
    犯罪有所認知，其有幫助他人犯詐欺取財罪之不確定犯罪故
    意甚明。
三、按刑法上之幫助犯，係對於犯罪與正犯有共同之認識，而以
    幫助之意思，對於正犯資以助力，而未參與實施犯罪之行為
    者而言。被告基於幫助之犯意，將其所有存摺等物出售予他
    人詐欺取財，為幫助犯。核被告所為，係犯刑法第三十條第
    一項、第三百三十九條第一項之幫助詐欺取財罪。被告以一
    次提供金融帳戶存摺、提款卡及密碼之幫助行為，幫助詐欺
    集團成員分別詐騙被害人丙○○、甲○○、丁○○及戊○○
    等人，致其等陷於錯誤而交付財物，被害人雖有數名，惟被
    告提供存摺等物之行為僅有一個，應僅論以一個幫助詐欺取
    財之行為。被告幫助他人犯罪，應依刑法第三十條第二項之
    規定，按正犯之刑減輕其刑。爰審酌被告犯罪動機及犯罪所
    生危害，與被告提供帳戶供他人詐財使用，使犯罪偵查困難
    ，被害人追償無門，犯罪後供認犯行之態度等一切情狀，量
    處如主文所示之刑，並斟酌其生活狀況，諭知易科罰金之折
    算標準。
四、被告所有之土地銀行士林分行帳戶（帳號：000000000000號
    ）之存摺、提款卡及密碼等物，雖係其所有供犯罪所用之物
    ，但未經扣案，且迄今仍未取回，因非屬義務沒收之物，故
    不予宣告沒收。又其出售上開存摺等物所得六千元，雖係被
    告犯罪所得之物，但已花用殆盡，已據其於審理中供明在卷
    ，亦不為沒收之諭知。
據上論斷，應依刑事訴訟法第二百九十九條第一項前段、第二百
七十三條之一第一項，刑法第三百三十九條第一項、第三十條、
第四十一條第一項前段，刑法施行法第一條之一，判決如主文。
本案經檢察官王巧玲到庭執行職務。
中    華    民    國    97    年    12    月    31    日
                  刑事第一庭法  官  周明鴻
以上正本證明與原本無異。
如不服本判決應於收受判決後10日內向本院提出上訴書狀，並應
敘述具體理由；其未敘述上訴理由者，應於上訴期間屆滿後20日
內向本院補提理由書（均須按他造當事人之人數附繕本）「切勿
逕送上級法院」。
                            書記官  丁梅芬
中    華    民    國    97    年    12    月    31    日
附錄論罪科刑法條：
刑法第三百三十九條第一項
意圖為自己或第三人不法之所有，以詐術使人將本人或第三人之
物交付者，處5 年以下有期徒刑、拘役或科或併科1 千元以下罰
金。


司法院資訊處製作；財團法人民間司法改革基金會備份。
